臺灣士林地方法院刑事判決　　　　　　　 93年度易字第956號
聲　請　人　臺灣士林地方法院檢察署檢察官
被　　　告　己○○
選任辯護人　邱昱宇律師
上列被告因妨害名譽，經檢察官聲請簡易判決處刑（93年度調偵
字第165 號），本院士林簡易庭認不宜以簡易判決處刑，移由本
院刑事庭改依通常程序審理判決如下：
    主  文
己○○無罪。
    理  由
一、公訴意旨略以：告訴人庚○○與被告己○○分別係臺北縣淡
    水鎮○○街『書香大第』社區管理委員會第5 屆、第7 屆之
    主任委員，被告於民國92年9 月26日，主持第7 屆管理委員
    會9 月份定期會議，會議中提案討論有關與住戶協調報告指
    出：歷屆委員有中飽私囊或私相授受等情事，而與告訴人迭
    有爭執，告訴人遂與部分住戶聯名預備於92年11月9 日召開
    臨時區分所有權人會議，事經社區管理委員會否決，並由被
    告於上開社區大門口圍牆張貼內容略有：「各位住戶請注意
    ！92年11月9 日並沒有要召開住戶大會，有關此事是有幾位
    少數的住戶故意挑釁管理委員會，請各位明理的住戶們勿聽
    信謠言，一致共同譴責，我們要的是居家環境的美與靜，是
    和諧而不是吵吵鬧鬧，不時的鬥爭。」之公告時，告訴人因
    認該公告內容侮辱伊名譽，乃上前與被告理論，詎被告竟公
    然以「卸世卸眾」（台語，意指丟人現眼，起訴書載為「下
    示下證」）侮罵陳素真。因認被告涉有刑法第309 條第1 項
    之公然侮辱罪嫌。
二、本件公訴人認被告己○○涉有上揭犯行，無非係以告訴人之
    指訴、證人丙○○○、陳林秀鑾、乙○○、壬○○之證詞，
    為其主要論據。訊據被告己○○固承認於上述時地口出「卸
    世卸眾」之事實，惟堅決否認其有公然侮辱之犯行，辯稱：
    當時因社區總幹事甲○○與告訴人庚○○發生爭執，有虧職
    守，乃對甲○○說不要和告訴人在那裡「卸世卸眾」，並非
    對告訴人所言等語。辯護人並以：當時係因告訴人蓄意妨礙
    警衛丁○○張貼公告，故丁○○向總幹事甲○○報告此事，
    甲○○出面制止告訴人之不當行為，遂與告訴人起爭執，被
    告當時正在社區管理委員會辦公室內開會，獲悉此情後即前
    往勸阻，要甲○○勿在公共場所「卸世卸眾」，甲○○隨即
    聽從被告勸阻而未再與告訴人衝突，豈料告訴人竟認此語乃
    針對其而來；證人丙○○○為社區出資輔導其取得消防管理
    人員證照，竟嚴重怠於職責，既未列席管理會議，亦未協助
    社區防火人員編組及訓練，遇住戶大會召開，每每隨告訴人
    在會場擾亂秩序，對被告成見極深，其證詞之偏頗早可預見
    ，豈能援為被告犯罪之證據等語，資為辯護。
三、按犯罪事實應依證據認定之，無證據不得推定其犯罪事實；
    又不能證明被告犯罪者，應諭知無罪之判決，刑事訴訟法第
    154 條第2 項、第301 條第1 項分別定有明文。另按事實之
    認定，應憑證據，如未能發現相當證據，或證據不足以證明
    ，自不能以推測或擬制之方法，為裁判基礎；且被告否認犯
    罪事實所持之辯解，縱屬不能成立，仍非有積極證據足以證
    明其犯罪行為，不能遽為有罪之證明；又告訴人之告訴，本
    以使被告受刑事訴追為目的，故其陳述是否與事實相符，自
    應調查其他證據，以資審認，苟其所為攻擊之詞，尚有瑕疵
    ，則在此瑕疵未予究明以前，即不能遽採為斷罪之基礎；檢
    察官就被告犯罪事實，應負舉證責任，並指出證明之方法，
    倘其所提出之證據，不足為被告有罪之積極證明，或其指出
    證明之方法，無從說服法院以形成被告有罪之心證，基於無
    罪推定之原則，自應為被告無罪判決之諭知，最高法院30年
    度上字第1831號判例、40年臺上字第86號判例、69年臺上字
    第1531號、92年臺上字第128 號判例分別著有明文可資參照
    。
四、經查：
  (一)告訴人庚○○於警訊時指稱：92年11月1 日20時20分許，被
    告己○○再度在社區大門口之圍牆上張貼公告，我因不滿其
    行徑而上前與她理論，被告竟在社區廣場內，意圖使不特定
    人（即社區居民）得以共見共聞，以台語「卸世卸眾」公然
    侮辱我（參見93年度偵字第1138號偵查卷第21頁）云云；偵
    查中供稱：被告在社區大門口以「卸世卸眾」辱罵（參見同
    上偵查卷第70至71頁）云云，至本院審理時復證稱：「‧‧
    ‧，己○○一直碎碎念，我說我有全程錄音，她貼完Ｂ棟往
    回走到大門口守衛室的側門內，我跟她隔著鐵欄杆，她就面
    對我開始罵：作那了麼多『卸世卸眾』（台語）的事情，還
    有臉出來。‧‧‧」（見本院卷第53頁）云云，惟查告訴人
    固有錄音為憑，並於偵查中提出錄音光碟，然經公訴人勘驗
    後，無法聽清楚內容（參見本院卷第54頁），且未經公訴人
    提出作為證據，自不足為憑。再由卷附照片（參見93年度偵
    字第1138號偵查卷第56頁），顯示被告當天仍隨同警衛丁○○、總幹事甲○○至該社區C 棟張貼公告，絕非僅在貼完A
    、B 棟後即往回走到社區大門，告訴人所言顯與事實不符。
    況告訴人既已對被告明示備有錄音器材，被告並非至愚之人
    ，豈能無所防備而任意胡言？告訴人之指訴顯與常情有悖，
    尚難遽採。至告訴人庭提照片1 幀（附於本院卷第127 頁）
    ，證明事發當晚社區管理中心內並沒有人，以此質疑被告之
    供述不實云云，惟證人楊燈到庭結證稱：當晚有辛○○、戊○○、總幹事、被告及我等人在管理中心討論社區住戶提案
    召開區分所有權人會議事宜（參見本院卷第69頁）等語，且
    觀諸前揭照片顯示管理中心內至少有2 人在場，並非沒有人
    ，況該相片為告訴人所提出，可信性本有可疑，而一般相機
    攝影所顯示日期並非不得更改，縱或確實係當日所攝，由於
    未顯示時間，亦不能證明係事發當時所攝，尚難以此遽認被
    告所述不實。
  (二)又證人丙○○○於警訊時係供稱：我看見己○○邊走邊罵，
    並以台語「卸世卸眾」在社區門口辱罵告訴人（參見93年度
    偵字第1138 號 偵查卷第39頁）云云，至本院審理時亦到庭
    證稱：我看到己○○罵：「做那麼多『卸世卸眾』的事，還
    敢出來。」（參見本院卷第74頁）云云，所證不盡相同，審
    理時之證詞，顯有附和告訴人指訴之虞。況證人丙○○○與
    被告雖同為書香大第社區管理委員會委員，然社區管理委員
    會曾於92年9 月定期會議時，責難丙○○○未做好防火應變
    規劃及編組等防範措施，並於同年12月定期會議時決議發存
    證信函予丙○○○，要求其交出防火管理人員證照影本或將
    管理委員會支出之經費交還，又於93年8 月1 日區分所有權
    人會議時，丙○○○公然強奪住戶薛陳佳容投票單並加以撕
    毀，經該會議紀錄載明公告，此觀諸卷附書香大第第7 屆管
    理委員會9 月份、12月份定期會議紀錄、93年度第2 次區分
    所有權人會議會議紀錄各1 份附卷可參（參見93年度偵字第
    11 38 號偵查卷第54至55頁、本院卷第32、33頁）。又丙○○○於93年10月3 日逕將社區管理委員會貼於電梯內之公告
    撕毀及私自張貼自行製作之海報，經社區管理委員會公告周
    知，要求住戶予以譴責、唾棄等情，亦有書香大第社區管理
    委員會公告1 份附卷可憑（參見本院卷第96頁），足見丙○○○與被告素有怨隙，其證詞自有偏頗，不足為憑。
  (三)另證人即告訴人之母陳林秀巒亦到庭附和被告供詞指稱：當
    天我女兒走在最前面，我走在丙○○○後面，被告罵我女兒
    ：「做了『未見未證的事』（台語），還有臉下來見人。」
    （參見本院卷第56頁）云云，然查告訴人於警訊時僅供稱有
    居民丙○○○及其他2 位在場者目擊案發經過；偵查時亦僅
    提到有丙○○○、壬○○2 人在場，均未曾提及其母陳林秀
    鑾在場目擊經過（參見93年度偵字第1138號偵查卷第21頁、
    第71頁），證人陳林秀鑾是否目擊案發經過，已非無疑。況
    陳林秀巒與告訴人所述被告辱罵之詞，顯有不同，可見係事
    後串飾之詞，尚難採信。
  (四)至證人乙○○、壬○○雖到庭證稱：當天有看見被告與告訴
    人、陳林秀鑾、丙○○○在圍牆內外，且被告唸唸有詞，但
    不知說話內容（參見本院卷第79至83頁）等語，亦不足以證
    明被告確實有出言「卸世卸眾」侮辱告訴人。
  (五)證人即書香大第社區管理委員會總幹事甲○○於警訊時證稱
    ：案發當天並未聽見被告辱罵告訴人「卸世卸眾」（參見93
    年度偵字第1138號偵查卷第37頁）等語，於本院審理時復到
    庭結證稱：「‧‧‧我說這是委員會叫我們張貼的，請他不
    要為難我們，告訴人說：你是我們僱用的，有辦法就叫你們
    主委過來。我就打電話叫主委過來。主委來了之後，他說為
    何不能貼。前後不超過五分鐘，但後來仍然有張貼，後來到
    了C 棟，告訴人一直說委員會亂來，我們主委拍我的右手說
    ：不要在那邊和她「卸世卸眾」（台語）。‧‧‧「（問：
    當時主委講此話，你的感覺為何？）因為委員會有服務的時
    間，若有事情可以用提案單來談，主委的意思是說要一切按
    照規定辦理，不要跟她爭論。（問：主委此話是對何人講？
    ）我感覺應該是對我說，因為我是受僱於書香大第。」（見
    本院卷第61頁）等語。又證人即社區警衛丁○○亦結證稱：
    當時告訴人與被告並未起衝突，被告並未罵人（參見本院卷
    第67頁）等語。證人即社區住戶楊燈結證稱：我當時在C 棟
    花園，警衛無法張貼公告，去請總幹事前來處理，與告訴人
    他們理論，後來總幹事打電話給被告，請被告來處理，當時
    有聽見被告對甲○○說不要在這邊「卸世卸眾」（台語），
    不要再跟這些人爭執，當時告訴人在照相並沒有其他反應（
    參見本院卷第68至69頁）等語，經隔離訊問核與被告所述情
    節相符，堪可採信。
  (六)縱上所述，公訴人所舉之證據不足以證明被告確有公然侮辱
    犯行，既不能證明被告犯罪，依法應諭知無罪之判決，以免
    冤抑。
據上論斷，應依刑事訴訟法第452 條、第301 條第1 項，判決如
主文。
本案經檢察官簡志龍到庭執行職務
中　　華　　民　　國　　94　　年　　5 　　月　　30　　日
                  刑事第五庭審判長法　官  洪英花
                                  法  官  彭洪媛
                                  法  官  李昆霖
以上正本證明與原本無異。
如不服本判決，應於判決送達後10日內，向本院提出上訴狀。
                                  書記官  陳佳伶
中　　華　　民　　國　　94　　年　　5 　　月　　31　　日
